臺灣高雄地方法院刑事判決　　　　　　　　　　　　　九十年度易字第四八號
　　公　訴　人　臺灣高雄地方法院檢察署檢察官
　　被　　　告　丙○○
　　被　　　告　丁○○
　　共　　　同
　　選任辯護人　吳剛魁
右列被告因妨害自由等案件，經檢察官提起公訴（八十九年度偵字第二五三六四號、
第二五五七二號），本院判決如左：
    主  文
丙○○、丁○○均無罪。
    理  由
一、公訴意旨略以：告訴人乙○○為位於高雄市左營區○○○路二七二號「三商百貨
    公司」內伊思密化妝品專櫃美容師，被告丙○○則為該專櫃巡迴講師，二人均從
    事美容師職務。民國八十九年十月二十七日下午二時許，被告丙○○在上揭百貨
    公司一樓化妝品專櫃前與客戶商談生意時，質疑告訴人在旁大聲喧嘩，而與告訴
    人發生爭執，被告丙○○竟基於傷害犯意而毆打告訴人，致告訴人因此受有顏面
    挫傷、左右前臂挫傷、頸部扭傷、嘴角撕裂傷等傷害（傷害部分業經告訴人撤回
    告訴，並經檢察官為不起訴處分確定）。告訴人遭被告丙○○毆打成傷後，欲離
    去該專櫃之際，發現所有皮包（內有金融卡、信用卡與錢包等物）仍放置於專櫃
    旁下，故立即返回專櫃要求索回皮包，被告丙○○竟以強暴脅迫方式，強行將該
    皮包持往其所有不詳車號之銀色自用小客車後座內，阻止告訴人取回皮包，妨害
    告訴人行使權利。嗣經左營分局舊城派出所員警據報前現場處理，被告丙○○始
    從車內交出該皮包返還告訴人。被告即丙○○之夫丁○○於事後得知被告丙○○
    與告訴人於上揭時地爭吵情事，心生不滿，竟基於毀損之犯意，於同年月三十日
    下午三時十八分許，駕駛被告丙○○所有車牌號碼Ｅ五─０一四九號自用小客車
    ，前往高雄市○○區○○路一九九號大樓地下室，以紅色噴漆噴灑在告訴人所有
    車牌號碼ＺＢ─九八三三號自小客車鈑金及前後擋風玻璃表面而毀損之，致該車
    輛鈑金及擋風玻璃不堪使用，因認被告丙○○涉有刑法第三百零四條妨害自由犯
    嫌，被告丁○○涉有刑法第三百五十四條毀損犯嫌。
二、按犯罪事實應依證據認定之，無證據不得推定其犯罪事實，刑事訴訟法第一百五
    十四條定有明文。又認定不利於被告之事實，須依積極證據，苟積極證據不足為
    不利於被告事實之認定時，即應為有利於被告之認定，更不必有何有利之證據；
    告訴人之告訴，係以使被告受刑事訴追為目的，是其陳述是否與事實相符，仍應
    調查其他事實以資審認，始得為不利被告之認定（最高法院三十年上字第八一六
    號判例、五十二年台上字第一三○○號判例參照）。本件公訴人認被告二人涉有
    前開罪嫌，係以告訴人之指述、證人即「三商百貨公司」左營店店長戊○○、證
    人即告訴人居住大樓之漢衛保全公司主任涂國楨之證述，及車損相片、地下停車
    場錄影帶畫面翻拍相片、車輛進出管制表以資佐證。惟訊據被告二人均堅決否認
    有妨害自由等犯行，被告丙○○辯稱：「我沒有搶乙○○的皮包，是因為公司有
    規定，專櫃人員離開時，要把隨身皮包拿出來檢查，以確定皮包內是否有公司物
    品，我把乙○○皮包拿起來，是要等總公司的人來檢查」等語，被告丁○○則辯
    稱：「八十九年十月三十日我有去看房子，並將車子停在地下室，但並不知道乙○○住在那棟大樓，也沒有毀損乙○○的車子」等語。經查：
  (一)、告訴人固一再指稱被告丙○○搶其皮包，惟其於九十年十一月十四日本院審理
      時陳稱：「我有一個藍色的袋子，還有一個小錢包，我走的時候帶著小錢包，
      藍色袋子（皮包）放在櫃檯上。我是走到門口時發現藍色袋子沒有拿，就回頭
      ，那時藍色袋子已經被丙○○拿在手上，我向丙○○要袋子，他不肯還，我們
      沒有吵架，也沒有打架。店長隔在我們中間，我就去報案。警察來的時候，藍
      色袋子就已經在丙○○的車子上了」等語，且參酌證人即前開店內美容師己○○於九十年十二月三日本院審理時證稱：「當天乙○○要離開時，請櫃台的『
      小琬』幫他拿袋子，『小琬』有幫他拿一個袋子，後來，乙○○發現還有另外
      一個袋子，就請其他的同事拿，丙○○沒有讓他拿。他們二人為了拿袋子的事
      有起言語衝突」等語，及證人即「三商百貨公司」左營店店長戊○○於同日本
      院審理時證稱：「我看到的時候，丙○○、乙○○二人已經沒有吵架、打架了
      。我叫乙○○回去，他說要拿皮包回去，我請丙○○拿皮包給他，丙○○沒有
      拿給他，他們二人有為此事吵架」等語，應認告訴人於九十年十一月十四日之
      陳述始符事實，顯見本件係告訴人要再拿取藍色皮包時，發現該皮包已遭被告
      丙○○拿走，乃要求被告丙○○歸還，惟遭被告丙○○所拒。
  (二)、按刑法第三百零四條所謂之「強暴手段」，乃指對人施用有形物理力之行為，
      所謂之「脅迫手段」，乃指以對人施攻擊為其內容之惡害通知行為。惟由前開
      (一)所述，被告丙○○在拿取告訴人色皮包時，告訴人既未在場，被告丙○○自
      無對告訴人施強暴爭脅迫之可能，而皮包為無生命之物，被告丙○○之拿取行
      為，亦無對皮包施強暴脅迫可言，又由告訴人前開(一)之陳述：「我向丙○○要
      袋子（皮包），他不肯還，我們沒有吵架，也沒有打架。店長隔在我們中間，
      我就去報案」等語，被告丙○○於告訴人索回皮包時，亦未對告訴人為施用有
      形物理力之強暴行為，或以對告訴人施攻擊為其內容之惡害通知之脅迫行為，
      而如依證人己○○、戊○○前開(一)所證等語，亦無何有關被告丙○○對告訴人
      施強暴脅迫之證述，足認被告丙○○並未對告訴人有施強暴脅迫之行為。
  (三)、被告丙○○既未對告訴人有施用強暴脅迫之行為，即與刑法第三百零四條妨害
      自由罪之構成要件不符，且依卷附伊思蜜化妝品人事規章ＢＡ人員作業規則第
      一條規定：「美容師出入工作單位應自動請求工作單位或店主檢查所攜帶之物
      品，否則如有發生懷疑時，則依懷疑之內容當為罪證處理」，並參酌證人己○○、戊○○於九十年十一月十四日本院審理時分別證稱：「丙○○不把皮包還
      給乙○○的意思，是要老闆過來處理，怕乙○○東西拿了就走，要把他留下來
      」、「丙○○不把皮包還給乙○○，是說要跟乙○○講清楚，才讓他回去」等
      語，則無論被告丙○○有無檢查告訴人皮包之權限，其目的均與前開作業規則
      無違，顯難認被告丙○○有妨害自由之故意。
  (四)、告訴人固提出其所有自用小客車遭毀損之相片、地下停車場錄影帶畫面翻拍相
      片、車輛進出管制表，以證明其自用小客車遭毀損，及被告丁○○曾進入告訴
      人住處大樓地下停車場，惟告訴人之小客車是否遭被告丁○○毀損，則仍須以
      相關事證認定之。
  (五)、告訴人自承並未親見被告丁○○有毀損其小客之行為，且其所提地下停車場錄
      影帶，經本院於九十一年三月四日勘驗錄影帶畫面為：「第一畫面起始日期
      為八八一○三○、時間為一五：十四：四十三。正對螢幕左上角有一個人站起
      來又蹲下去，告訴人懷疑該人正在刺車胎及噴漆。第二畫面起始日期為八八
      一○三○、時間為一五：一四：一八。於一五：一四：四二，有一輛車由面對
      畫面左邊往右邊開。於一五：一五：四七，有一個人從畫面左邊走到右邊。於
      一五：一六：二三，出現一輛車由面對畫面右邊駛往左邊，倒車後駛出停車場
      。告訴人稱其小客車放在面對畫面外的左邊」，此有該勘驗筆錄在卷可憑，而
      告訴人亦不否認從錄影帶畫面中並無法看清錄影帶中人之面貌及車號，又依告
      訴人所提翻拍相片，亦無法看清相片中人面貌及車號，則前開錄影帶、翻拍相
      片，均無法證明畫面中之人為被告丁○○，或被告丁○○所駕駛之小客車。
  (六)、被告丁○○固不否認曾於八十九年十月三十日下午進入告訴人住處大樓地下停
      車場，惟在車輛進出管制表上登載之之時間為一五：一八，此有卷附車輛進出
      管制表可稽，已與告訴人所提小客車遭毀損之錄影帶顯示時間一五：十四：四
      三不符，且證人涂國楨於九十年十月二日偵訊時即證稱：「談和解時，丁○○
      並沒有說乙○○的車子是他毀損的」等語，則車輛進出管制表及證人涂國楨之
      證述，均不足以證明被告丁○○有毀損行為。
  (七)、至於被告丁○○於看房子時，將前開車牌號碼Ｅ五─０一四九號自用小客車停
      放在前開大樓地下停車場，固有不合情理之處，惟被告丁○○所繪前開大樓擬
      販售之十四樓平面圖，為證人即房屋仲介人員辛○○於九十一年二月十八日本
      院審理時證述為真，且被告丁○○若意在毀損告訴人小客車，當以避人耳目為
      要，豈有駕駛被告丙○○之小客車，並使之登載在車輛進出管制表上，而讓告
      訴人容易查覺之理，又證人甲○○於九十一年三月十八日本院審理時所證：「
      我聽涂國楨說，丁○○有承認有毀損車子」等語，與證人涂國楨所證不符，自
      不足採信，證人庚○○、范德弘於同日分別證稱：「何人對乙○○的車子噴漆
      ，我沒有看到，從錄影帶也無法確認是在場的二位被告」、「我沒有和丁○○
      通過電話，也沒有碰過面」等語，均不足為被告丁○○不利之認定。
三、是綜上所述，告訴人之藍色皮包遭被告丙○○拿取、所有自用小客車遭毀損固係
    事實，惟被告丙○○既未對告訴人有施用強暴脅迫之行為，復無人親見或有其他
    事證可佐被告丁○○有毀損行為，既乏事證可認被告二人有公訴人所指之犯行，
    不能證明被告二人犯罪，依法均應為無罪之諭知。
據上論斷，應依刑事訴訟法第三百零一條第一項，判決如主文。
中      華      民      國    九十一    年      三      月    二十八    日
                                  臺灣高雄地方法院刑事第一庭
                                      法  官    曾  逸  誠
右正本證明與原本無異。
如不服本判決，應於判決送達後十日內，向本院提出上訴狀。
                                      書記官    張  金  蘭
中    華    民    國      九十一      年      四      月      一      日
